【裁判字號】    99,訴,5
【裁判日期】    990121
【裁判案由】    毒品危害防制條例
【裁判全文】
臺灣板橋地方法院刑事判決                 99年度訴字第5號
公  訴  人  臺灣板橋地方法院檢察署檢察官
被      告  甲○○
上列被告因違反毒品危害防制條例案件，經檢察官提起公訴（98
年度毒偵字第7509號），並經本院合議庭裁定由受命法官獨任進
行簡式審判程序，本院判決如下：
    主  文
甲○○施用第一級毒品，累犯，處有期徒刑拾月，扣案如附表編
號一所示之海洛因參拾陸包，均沒收銷燬之；如附表編號三至五
所示之物均沒收。又施用第二級毒品，累犯，處有期徒刑伍月，
扣案如附表編號二所示之甲基安非他命柒包，均沒收銷燬之；如
附表編號六所示之物沒收。應執行有期徒刑壹年，扣案如附表編
號一所示之海洛因參拾陸包、編號二所示之甲基安非他命柒包，
均沒收銷燬之；如附表編號三至六所示之物均沒收。
    事  實
一、甲○○前於民國88年間，因施用毒品案件，經臺灣臺北地方
    法院以88年度毒聲字第176 號裁定送觀察、勒戒，認有繼續
    施用傾向，經同法院裁定強制戒治執行後，嗣再裁定停止戒
    治，所餘戒治期間付保護管束，於89年2 月23日保護管束期
    滿執行完畢。復於92年間，因施用毒品案件，經本院以(一)92
    年度簡字第221 號判決處有期徒刑5 月確定。又因轉讓毒品
    案件，經臺灣臺北地方法院以(二)92年度訴字第1473號判決判
    處有期徒刑1 年確定。另因偽造文書等案件，由本院以(三)93
    年度訴字第444 號判決處應執行有期徒刑10月確定。上開(一)
    及(二)案件經臺灣臺北地方法院以93年度聲字第1361號裁定合
    併定應執行刑為有期徒刑1 年4 月確定，並與(三)案罪刑接續
    執行，嗣於94年12月7 日假釋出監並交付保護管束，於95年
    1 月27日假釋期滿未經撤銷，其未執行之刑，以已執行完畢
    論。又於95年間，因施用毒品案件，經本院以95年度訴字第
    3362號判決判處有期徒刑9 月確定，嗣經裁定減刑為有期徒
    刑4 月又15日，甫於96年10月28日縮刑期滿執行完畢。
二、詎仍不知悛悔，於前開強制戒治執行完畢釋放後5 年內，再
    於92、95前間均因犯施用毒品罪而遭判刑後，明知海洛因、
    甲基安非他命分係屬毒品危害防制條例第2 條第2 項第1 款
    、第2 款所定之第一級、第二級毒品，不得持有、施用，復
    分別基於施用第一級毒品海洛因、第二級毒品甲基安非他命
    之犯意，於98年10月9 日6 時許，在其臺北縣中和市○○路
    ○ 段105 巷20弄27之3 號居所內，將甲基安非他命放置吸食
    器內，再燒烤吸食所生煙霧，以此方式施用第二級毒品甲基
    安非他命1 次。另於98年10月9 日12許，在上址居所內，將
    海洛因摻水加入針筒注射體內，以此方式施用第一級毒品海
    洛因1 次。嗣於同日13時許，在上址居所為警查獲，並扣得
    其所有如附表所示之毒品（其涉犯意圖販賣而持有第一級、
    第二級毒品部分經檢察官另案偵辦中），暨分別供其施用海
    洛因及甲基安非他命毒品使用之物，嗣經警採其尿液送驗結
    果，呈安非他命類及鴉片類之陽性反應，而查悉上情。
三、案經臺北市政府警察局信義分局報告臺灣板橋地方法院檢察
    署檢察官偵查起訴。
    理  由
一、按本件被告甲○○所犯係死刑、無期徒刑、最輕本刑為3 年
    以上有期徒刑以外之罪，其於準備程序就前揭被訴事實為有
    罪之陳述，經受命法官告知簡式審判程序之旨，並聽取其與
    公訴人意見後，本院認無不得或不宜改依簡式審判程序進行
    之處，爰依刑事訴訟法第273 條之1 第1 項、第284 條之1
    ，裁定本件由受命法官獨任進行簡式審判程序，合先敘明。
二、上開犯罪事實，業據被告於本院審理時坦承不諱，且被告經
    查獲時，為警採尿送驗結果，確呈嗎啡及甲基安非他命陽性
    反應，有臺灣尖端先進生技醫藥股份有限公司98年10月16日
    濫用藥物尿液檢驗報告（檢體編號AC93811 號），暨臺北市
    政府警察局偵辦毒品案件尿液檢體委驗單各1 紙附卷可稽，
    另被告於前揭時地為警查獲所扣得之白色粉末36包，經送法
    務調查局檢驗結果，確為第一級毒品海洛因無訛（均含包裝
    袋，合計淨重6.73公克），又扣案之白色透明晶體7 包，經
    送請臺北市政府警察局檢驗，檢驗結果，認含甲基安非他命
    成分（驗前總淨重2.29公克、驗後總淨重2.26公克），此有
    法務部調查局藥物實驗室鑑定書及臺北市政府警察局鑑驗通
    知書各1 紙存卷可參；此外，復有被告所有且供其施用毒品
    使用如附表編號3 至6 所示之物扣案可資佐證，據此足徵被
    告前開施用第一級毒品海洛因及第二級毒品甲基安非他命各
    乙次之自白核與事實相符，堪可採為論罪科刑之依據，是被
    告施用第一級毒品海洛因及第二級毒品甲基安非命之犯行，
    罪證明確，堪以認定。
二、按毒品危害防制條例於92年7 月9 日修正公布，自93年1 月
    9 日施行，其中第20條、第23條將施用毒品之刑事處遇程序
    ，區分為「初犯」及「5 年內再犯」、「5 年後再犯」，依
    其立法理由之說明：「初犯」，經觀察、勒戒或強制戒治後
    ，應為不起訴處分或不付審理之裁定；經觀察、勒戒或強制
    戒治執行完畢釋放後，「5 年內再犯」者，因其再犯率甚高
    ，原實施之觀察、勒戒及強制戒治既已無法收其實效，爰依
    法追訴或裁定交付審理。至於經觀察、勒戒或強制戒治執行
    完畢釋放後，「5 年後再犯」者，前所實施之觀察、勒戒或
    強制戒治已足以遮斷其施用毒品之毒癮，為期自新及協助其
    斷除毒癮，仍適用「初犯」規定，先經觀察、勒戒或強制戒
    治之程序。從而依修正後之規定，僅限於「初犯」及「5 年
    後再犯」二種情形，始應先經觀察、勒戒或強制戒治程序。
    倘被告於5 年內已再犯，經依法追訴處罰，縱其第3 次（或
    第3 次以上）再度施用毒品之時間，在初犯經觀察、勒戒或
    強制戒治執行完畢釋放5 年以後，已不合於「5 年後再犯」
    之規定，且因已於「5 年內再犯」，顯見其再犯率甚高，原
    實施觀察、勒戒或強制戒治，已無法收其實效，即應依該條
    例第10條處罰。（最高法院95年第7 次刑事庭會議決定意旨
    、95年度台非字第65號刑事判決意旨參照）。查本件被告因
    施用毒品案件，經臺灣臺北地方法院以88年度毒聲字第176
    號裁定送觀察、勒戒，認有繼續施用傾向，經同法院裁定強
    制戒治執行後，嗣再裁定停止戒治，所餘戒治期間付保護管
    束，於89年2 月23日保護管束期滿執行完畢。復於92、95年
    間，均因施用毒品案件，經本院分別以前揭判決判處罪刑確
    定在案等情，有臺灣高等法院被告前案紀錄表1 份在卷可按
    ，其於強制戒治執行完畢釋放後5 年內有再犯施用毒品之情
    事，揆諸上揭說明，雖本次施用海洛因、甲基安非他命之犯
    行距初犯經強制戒治執行完畢釋放日已逾5 年，自仍應依法
    論罪科刑。
三、論罪科刑及沒收：
  (一)核被告所為，係犯毒品危害防制條例第10條第1 項之施用第
    一級毒品海洛因罪、同條第2 項之施用第二級毒品甲基安非
    他命罪。被告持有第一級毒品海洛因、第二級毒品甲基安非
    他命之低度行為，為其施用之高度行為所吸收，均不另論罪
    。被告所犯前開施用第一級毒品海洛因、施用第二級毒品甲
    基安非他命罪，犯意各別，行為互殊，應予分論併罰。又被
    告有事實欄所載之前科紀錄，甫於96年10月28日縮刑期滿執
    行完畢之情，有上開前案紀錄表1 份在卷可憑，其於刑之執
    行完畢後，5 年內故意再犯本件有期徒刑以上之上開2 罪，
    均為累犯，皆應加重其刑。爰審酌被告無視毒品對自身、家
    庭之戕害，及對社會治安可能造成潛在之危險，屢犯施用毒
    品之罪，足見其戒絕毒癮之意志不堅，本不宜寬貸，惟念其
    犯後坦承犯行，態度良好，及施用毒品乃戕害自身健康，尚
    未直接危害他人等一切情狀，分別量處如主文所示之刑，併
    定其應執行刑，以資懲儆。
  (二)末查，扣案如附表編號1 、2 之白色粉末、白色透明晶體各
    36包、7 包經送驗結果，確各含第一級毒品海洛因、第二級
    毒品甲基安非他命之成分，業已認明如前，爰均應依毒品危
    害防制條例第18條第1 項前段之規定，沒收銷燬之；又鑑定
    單位一般係以傾倒之方式，將包裝袋內之毒品倒出而與包裝
    袋分離而稱重，必要時，輔以刮杓刮取袋內毒品，然無論依
    何種方式分離，包裝袋內均有極微量之毒品殘留，業經法務
    部調查局以93年3 月19日調科壹字第09300113060 號函釋在
    案，並為本院職務上已知之事實，足認本件用以包覆扣案海
    洛因、甲基安非他命之包裝袋，其內含有極微量之毒品殘留
    而無法析離，應整體視為扣案之第一級毒品海洛因、第二級
    毒品甲基安非他命，不問屬於犯人與否，俱依前開規定併予
    沒收銷燬之。至於鑑驗耗用之毒品既已滅失，自無庸宣告沒
    收銷燬，附此敘明；至如附表編號6 所示之吸食器1 組，係
    被告所有且係供被告施用毒品甲基安非他命之物，編號3 至
    5 所示之注射針筒13支、止血帶束2 條及分裝勺管4 支，則
    亦係被告所有且係供被告施用毒品海洛因使用或預備之物，
    業據被告於本院審理時供明在卷，爰依刑法第38條第1 項第
    2 款予以沒收。
據上論斷，應依刑事訴訟法第273 條之1 第1 項、第299 條第1
項前段，毒品危害防制條例第10條第1 項、第2 項、第18條第1
項前段，刑法第11條、第47條第1 項、第51條第5 款、第38條第
1項第2 款，判決如主文。
本案經檢察官陳旭華到庭執行職務。
中    華    民    國    99    年    1     月    21    日
                  刑事第十庭  法  官  鄭凱文
以上正本證明與原本無異。
如不服本判決應於收受本判決後10日內向本院提出上訴書狀，並
應敘述具體理由，如未敘述上訴理由者，應於上訴期間屆滿後20
日內補提理由書狀於本院（均須按他造當事人之人數附繕本）「
切勿逕送上級法院」。
                              書記官  陳筱惠
中    華    民    國    99    年    1    月    21    日
附錄本案論罪法條：
毒品危害防制條例第10條
施用第一級毒品者，處6 月以上5 年以下有期徒刑。
施用第二級毒品者，處3 年以下有期徒刑。
┌──────────────────────────────────┐
│附表                                                                │
├──┬────┬────────────┬─────────────┤
│編號│物品名稱│      數量及重量        │        鑑定結果          │
├──┼────┼────────────┼─────────────┤
│一  │白色粉末│36包（均含包裝袋，合計淨│檢驗呈第一級毒品海洛因陽性│
│    │        │重6.73 公克）           │反應（法務部調查局藥物實驗│
│    │        │                        │室98年11月26日鑑定書）    │
├──┼────┼────────────┼─────────────┤
│二  │白色透明│7 包（均含包裝袋，驗後淨│檢驗呈第二級毒品甲基安非他│
│    │晶體    │重2.26 公克）           │命陽性反應（臺北市政府警察│
│    │        │                        │局98年11月17日北市鑑毒字第│
│    │        │                        │227 號鑑定通知書）        │
├──┼────┼────────────┼─────────────┤
│三  │注射針筒│13支（起訴書誤載為9支） │                          │
├──┼────┼────────────┼─────────────┤
│四  │止血帶束│2條                     │                          │
├──┼────┼────────────┼─────────────┤
│五  │分裝勺管│4支                     │                          │
├──┼────┼────────────┼─────────────┤
│六  │吸食器  │1組                     │                          │
│    │        │                        │                          │
└──┴────┴────────────┴─────────────┘

司法院資訊處製作；財團法人民間司法改革基金會備份。
